【裁判字號】    94,訴,2343
【裁判日期】    950518
【裁判案由】    綜合所得稅
【裁判全文】
臺北高等行政法院判決
                                     94年度訴字第02343號
                              .
原      告  甲○○
被      告  財政部臺北市國稅局
代  表  人  張盛和（局長）
訴訟代理人  乙○○
上列當事人間因綜合所得稅事件，原告不服財政部中華民國94年
6月17日台財訴字第09413010540號訴願決定，提起行政訴訟。本
院判決如下：
    主  文
原告之訴駁回。
訴訟費用由原告負擔。
    事  實
一、事實概要：原告90年度買賣移轉天隆造紙廠股份有限公司（
    下稱天隆造紙公司）之未上市股票，於辦理90年度綜合所得
    稅結算申報，漏未申報該轉讓之營利所得3筆計新台幣（下
    同）6,400,000元，經被告查獲，合併核定原告當年度綜合
    所得總額14,970,538元，淨額14,493,303元，除發單補徵稅
    額2,370,532元外，並依所得稅法第110條第1項規定，按所
    漏稅額處0.2倍之罰鍰計474,100元。原告不服，申請復查，
    未獲變更，提起訴願亦經決定駁回後，遂提本件行政訴訟。
    原告未於言詞辯論期日到場，僅提出書狀為聲明、陳述。
二、兩造聲明：
    (一)原告聲明：訴願決定及原處分關於補徵稅額2,970,532元
                及罰鍰474,100元部分均撤銷。
    (二)被告聲明：駁回原告之訴。
三、兩造之爭點：
    (一)原告主張之理由：
      1.原告於90年度買賣移轉天隆造紙公司未上市股票3筆，
        依面額計算所得額為6,400,000元。按原告同時持有該
        公司「緩課」及「非緩課」股票，原告本意為出售其中
        之非緩課股票，但於辦理買賣股票交割時，誤以緩課股
        票錯誤辦理交割而不自知，故於申報90年度綜合所得稅
        時，自未列報該營利所得6,400,000 元，經被告併計歸
        課當年度綜合所得稅總額，發單補徵稅額2,370,532 元
        ，並按所漏稅額處罰鍰計474,100 元。原告發現錯誤後
        ，經向財政部台灣省北區國稅局申請追討換回緩課股票
        ，並註銷所開立之緩課股票移轉所得申報憑單，但不為
        所准，提起訴願後，財政部以93年7 月22日台財訴字第
        0930024891號函將原處分撤銷，囑被告處分，豈料其仍
        維持原處分，原告不服，申請復查，唯仍遭復查決定駁
        回。原告仍不服，提起訴願，亦遭決定駁回。
      2.按促進產業升級條例規定發行之緩課股票，其緩課立法
        意旨即在於避免股東立即性租稅負擔，因而降低股東投
        資意願，以促進國內產業升級發展。易言之，緩課股票
        並非免稅，而為延緩持有人租稅繳納時間利益。原告轉
        讓系爭股票時，同時持有天隆造紙公司緩課股票及非緩
        課股票，原告主張真意為轉讓非緩課股票以享受法定之
        租稅利益應為一般可理解行為，縱因疏失致有所錯誤，
        於提出更正申請時，行政機關處理人民申請案件，仍應
        先探求其真意後，所為之行政處份始不致失當，而有過
        度侵害人民法定權利之虞。基此，原告聲明請求撤銷訴
        願決定及原處分，應為有理由，請求判決如聲明所示
    (二)被告主張之理由：
      1.按「個人之綜合所得總額，以其全年左列各類所得合併
        計算之：第1類：營利所得：公司股東所獲分配之股利
        總額…」「納稅義務人已依本法規定辦理結算申報，但
        對依本法規定應申報課稅之所得額有漏報或短報情事者
        ，處以所漏稅額2倍以下之罰鍰。」行為時所得稅法第
        14條第1項第1類及第110條第1項定有明文。又「公司以
        其未分配盈餘增資供左列之用者，其股東因而取得之新
        發行記名股票，免予計入該股東當年度綜合所得額；其
        股東為營利事業者，免予計入當年度營利事業所得額課
        稅。但此類股票於轉讓、贈與或作為遺產分配時，面額
        部分應作為轉讓、贈與或遺產分配時所屬年度之所得，
        申報課稅。至實際轉讓價格或贈與遺產分配時之時價，
        如低於面額時，以實際轉讓價格或贈與、遺產分配之時
        價申報。」為促進產業升級條例第16條所明定。
      2.經查，原告係於78年取得該公司之股票股利，因其符合
        促進產業升級條例之緩課規定，故該營利所得於取得年
        度免予計入綜合所得額課稅；原告嗣於90年1月2日出售
        該緩課股票，依法應於轉讓年度核課該營利所得，此有
        卷附緩課股票轉讓所得申報憑單可稽，依首揭規定，被
        告核定其當年度營利所得6,400,000元，併課其當年度
        綜合所得稅，並無不合。而原告既有該項所得，即應依
        所得稅法第71條規定辦理申報，其未依規定申報，縱非
        故意，仍難卸免其過失漏報之責，依大法官釋字第275
        號解釋意旨，自仍應受罰。被告依前揭所得稅法第110
        條第1項規定，按其所漏稅額處0.2倍罰鍰474,106元 (
        計至百元止），亦無違誤。
    理  由
一、原告經合法通知，未於言詞辯論期日到場，核無行政訴訟法
    第218條準用民事訴訟法第386條各款所列之情事，爰依被告
    之聲請，由其一造辯論而為判決，核先敘明。
二、按「個人之綜合所得總額，以其全年左列各類所得合併計算
    之：第一類：營利所得：公司股東所分配之股利…」「納稅
    義務人已依本法規定辦理結算申報，但對依本法規定應申報
    課稅之所得額有漏報或短報情事者，應處以所漏報稅額兩倍
    以下之罰鍰。」所得稅法第14條第1項第1類及第110條第1項
    分別定有明文。又「公司以其未分配盈餘增資供左列之用者
    ，其股東因而取得之新發行記名股票，免予計入該股東當年
    度綜合所得額；其股東為營利事業者，免予計入當年度營利
    事業所得額課稅。但此類股票於轉讓、贈與或作為遺產分配
    時，面額部分應作為轉讓、贈與或遺產分配時所屬年度之所
    得，申報課稅。至實際轉讓價格或贈與遺產分配時之時價，
    如低於面額時，以實際轉讓價格或贈與、遺產分配之時價申
    報。」亦為行為時促進產業升級條例第16條所明定。
三、經查，原告於78年間取得天隆造紙公司之未上市股票，因符
    合行為時促進產業升級條例規定，免於取得年度計入綜合所
    得額課稅。嗣原告於90年1月2日以每股12元出售該緩課股票
    計640,000股，面額計6,400,000元，惟原告90年度綜合所得
    稅結算申報，漏未申報出售前開緩課股票之營利所得6,400,
     000元等情，有原告90年度綜合所得稅結算申報書及前開緩
    課股票轉讓所得申報憑單附原處分卷可稽，並為原告所不爭
    ，堪信為真實。又綜合所得稅採結算申報制，原告既有前開
    營利所得，即應依法辦理申報，原告違反申報義務，縱非故
    意，亦難謂無過失，故被告併計歸課原告90年度綜合所得稅
    ，核定綜合所得總額為14,970,538元，淨額為14,493,303
    元，除補徵稅額2,370,532 元外，並按漏報所得稅額處以
    0.2 倍罰鍰計474,100 元 (計算式：2,370,532 ×0.2=474,
    106 ，計至百元止)， 揆諸前揭說明，並無不合。
三、原告雖起訴主張：其持有天隆造紙公司緩課及非緩課股票，
    其本意為出售其中之非緩課股票，但於辦理買賣股票交割時
    ，誤以緩課股票辦理交割，且其發現錯誤後，已向財政部台
    灣省北區國稅局申請追回註銷該緩課股票，該局否准原告所
    請並通報歸戶該緩課股票，顯有不當等語。惟查，緩課股票
    係屬法令所賦予投資人享受延後納稅時間利益之權利，自可
    由投資人選擇享受或放棄享受緩課，原告出售前開緩課股票
    ，已於89年12月21日繳納證券交易稅在案，且發行公司股票
    背面轉讓登記表已有出讓受讓紀錄，前開緩課股票轉讓已完
    成，天隆造紙公司據以開立緩課股票轉讓所得申報憑單，並
    無違誤，至原告所稱本意係出售非緩課股票而誤以前開緩課
    股票辦理交割，係屬動機錯誤，自不影響前開緩課股票移轉
    之效力，原告執此主張應准其以非緩課股票換回前開緩課股
    票，而註銷原緩課股票轉讓所得申報憑單云云，核與法律規
    定不符，自無足取。
四、綜上所述，被告以原告漏報前開營利所得，核定補徵綜合所
    得稅額2,370,532元及裁處罰鍰474,100元之處分，並無違誤
    ，訴願決定予以維持，亦無不合，原告仍執前詞及個人主觀
    之見解，訴請撤銷，為無理由，應予駁回。
據上論結，本件原告之訴為無理由，爰依行政訴訟法第98條第3
項前段、第218條、民事訴訟法第385條第1項前段，判決如主文
。
中    華    民    國    95    年     5    月   18     日
                        第二庭審判長法  官  徐瑞晃
                                    法  官  吳慧娟
                                    法  官  蕭惠芳
上為正本係照原本作成。
如不服本判決，應於送達後20日內，向本院提出上訴狀並表明上
訴理由，如於本判決宣示後送達前提起上訴者，應於判決送達後
20日內補提上訴理由書（須按他造人數附繕本）。
中    華    民    國    95    年     5    月   18     日
                                    書記官  李淑貞


司法院資訊處製作；財團法人民間司法改革基金會備份。
